臺灣桃園地方法院民事裁定
111年度監宣字第650號
聲  請  人  李菁蘭  
相  對  人  林政文  


關  係  人  林聖傑  
上列聲請人聲請監護宣告事件，本院裁定如下：
    主  文
宣告林政文（男、民國00年0月00日生、身分證統一編號：Z0000
00000號）為受監護宣告人。
選定李菁蘭（女、民國00年0月00日生、身分證統一編號：Z0000
00000號）為受監護宣告人林政文之監護人。
指定林聖傑（男、民國00年00月0日生、身分證統一編號：Z0000
00000號）為會同開具財產清冊之人。
聲請費用由受監護宣告人負擔。
    理  由
一、本件聲請意旨略以：聲請人李菁蘭為相對人林政文之配偶。
    相對人因跌倒產生多種病症昏迷，致不能為意思表示或受意
    思表示，或不能辨識其意思表示之效果。為此依民法第14條
    第1項、家事事件法第164條第1項規定，聲請本院准予對相
    對人為監護宣告，並依民法第1111條規定選定聲請人為相對
    人之監護人暨指定關係人林聖傑為會同開具財產清冊之人；
    如認尚未達可監護宣告之程度，請求為輔助宣告等語，並提
    出戶籍謄本、親屬系統表、同意書、新永和醫院診斷書等件
    為證。
二、按「對於因精神障礙或其他心智缺陷，致不能為意思表示或
    受意思表示，或不能辨識其意思表示之效果者，法院得因本
    人、配偶、四親等內之親屬、最近一年有同居事實之其他親
    屬、檢察官、主管機關或社會福利機構之聲請，為監護之宣
    告。」民法第14條第1項定有明文。本件經本院囑託鑑定機
    關即周孫元診所就相對人精神狀態進行鑑定，經鑑定醫院提
    出精神鑑定報告書，其鑑定結果：林員符合其認知障礙，腦
    部雙側蜘蛛膜下腔出血和呼吸衰竭之診斷。因此心智缺陷，
    致其為意思表示、受意思表示及辨識意思表示效果之能力，
    均已達不能之程度等語，有該院檢附之精神鑑定報告書在卷
    足按。本院審酌相對人因精神障礙已致不能為意思表示或受
    意思表示，聲請人聲請對於相對人為監護之宣告，核無不合
    ，應予准許。
三、次按「法院為監護之宣告時，應依職權就配偶、四親等內之
    親屬、最近一年有同居事實之其他親屬、主管機關、社會福
    利機構或其他適當之人選定一人或數人為監護人，並同時指
    定會同開具財產清冊之人。」「法院為前項選定及指定前，
    得命主管機關或社會福利機構進行訪視，提出調查報告及建
    議。監護之聲請人或利害關係人亦得提出相關資料或證據，
    供法院斟酌。」「法院選定監護人時，應依受監護宣告之人
    之最佳利益，優先考量受監護宣告之人之意見，審酌一切情
    狀，並注意下列事項：㈠受監護宣告之人之身心狀態與生活
    及財產狀況。㈡受監護宣告之人與其配偶、子女或其他共同
    生活之人間之情感狀況。㈢監護人之職業、經歷、意見及其
    與受監護宣告之人之利害關係。法人為監護人時，其事業之
    種類與內容，法人及其代表人與受監護宣告之人之利害關係
    。」民法第1111條第1項、第2項、第1111條之1分別定有明
    文。
四、本院經囑請桃園市社會工作師公會對兩造及關係人進行訪視
    ，訪視評估結果略以：
    ㈠需求評估：
　　　相對人因跌倒致嚴重顱內出血而昏迷中，完全臥床，無法
      自主行動及生活自理，對訪員之叫喚、問候及提問，無點
      頭、搖頭、睜眼及其他回應。實有他人代為處理事務之需
      。聲請人表示，為合法代理相對人處理重要事務，而提出
      本案之聲請。
 　 ㈡建議：　
　　　本案之聲請人為相對人配偶，關係人為相對人長子。相對
      人之醫療事務商議與決定、社會福利資源申請及證件保管
      ，均由聲請人主責處理，關係人協助。相對人於部立桃園
      醫院新臺幣（下同）8萬元的住院治療費及現每月1萬元之
      住院費，均由聲情人支付。經訪視，聲請人具擔任本案監
      護人意願，關係人具擔任本案會同開具財產清冊之人意願
      。相對人小弟以口頭向聲請人表示知曉且同意此案，並推
      派聲請人擔任本案監護人人選及關係人擔任本案會同開具
      財產清冊之人人選。綜合評估，相對人受照顧現況未見不
      適當之處，聲請人及關係人之陳述未見明顯不適任之消極
      原因。仍請鈞院以相對人最佳利益為考量，並參酌相關事
      證後予以綜合裁量之等語，此有桃園市社會工作師公會函
      附桃園市政府社會局社會工作科監護（輔助）宣告調查訪
      視報告在卷可參。
五、綜合上情，本院審酌聲請人為相對人配偶，相對人之醫療事
    務商議與決定、社會福利資源申請及證件保管，均由聲請人
    主責處理，聲請人無明顯不適任之情形，且具有擔任監護人
    之意願，可提供相對人良好之生活照顧與保護，力能擔負相
    對人監護人之職務無疑。另關係人為相對人長子，具擔任本
    案會同開具財產清冊之人意願，故由關係人擔任會同開具財
    產清冊之人，應能致力維護相對人之權益甚明，自無不當。
    本院爰依前揭法律規定，選定聲請人為相對人之監護人，併
    指定關係人為會同開具財產清冊之人。又依民法第1113條準
    用同法第1099條、第1099條之1之規定，於監護開始時，監
    護人對於受監護宣告人之財產，應會同關係人於2個月內開
    具財產清冊，並陳報法院，於開具完成並陳報法院前，監護
    人對於受監護宣告人之財產，僅得為管理上必要之行為，附
    此敘明。
六、爰依家事事件法第164 條第2 項，裁定如主文。
中　　華　　民　　國 　111  　年　　9　 　月　  30    日
                  家事法庭    法  官　林文慧
以上正本係照原本作成。
如不服本裁定應於送達後10日內向本院提出抗告狀，並應繳納抗
告費新台幣1000元。
中　　華　　民　　國　　111 　年　　9 　　月　　30　　日
                              書記官  張堯振